臺灣高等法院刑事裁定　　　　　　　　　　　　　　　九十一年度抗字第一四一號
　　抗　告　人
　　即　自訴人　丁○○
　　被　　　告　戊○○
　　　　　　　　己○○
　　　　　　　　甲○○
　　　　　　　　乙○○
　　　　　　　　丙○○
右列抗告人因偽造文書自訴案件，不服臺灣台北地方法院中華民國九十一年二月二十
一日裁定（八十九年度自字第九二三號）提起抗告，本院裁定如左：
    主  文
抗告駁回。
    理  由
一、本件抗告意旨略以：抗告人即自訴人丁○○因發明專利申請事件之行政訴訟案件
    ，經（最高）行政法院以八十五年度判字第三三○八號行政法院判決駁回在案；
    嗣經自訴人對於該判決提起再審之訴，則經該法院第五庭以八十九年度裁字第二
    五七號裁定駁回自訴人再審之聲請在案；行政法院第五庭審判長評事為戊○○，
    評事分別為己○○、甲○○、乙○○、丙○○。自訴人提起該案再審之訴，乃依
    照行政訴訟法第二十八條第一項第十款「發見未經斟酌之重要證物」為由，而非
    以同法條第一項第一款「適用法規顯有錯誤」為由。又提起再審之訴之法定期間
    ，固應自判決確定之日起算，但若知悉再審之事由在後者，應自知悉時起算，民
    事訴訟法第五百條、第五百零一條定有明文，依照行政訴訟法第三十三條規定，
    於行政訴訟程序準用之。又查本件自訴人雖未於判決確定後一個月內提起再審之
    訴，然查自訴人已遵守法定不變期間之規定，於發現再審事由之日起一個月內提
    起再審之訴。然被告竟故意曲解自訴人提起再審之訴所憑之依據及已遵守再審之
    訴法定期間規定之事實，而為駁回自訴人所提起再審之訴，顯然非常明顯觸犯刑
    法第二百十三條公務員登載不實罪，為此自訴人依照刑事訴訟法第三百十九條之
    規定向原審即台灣台北地方法院以上揭違法判決之行為人（承辦評事）即被告為
    對象提起本件偽造文書之自訴。原審法院承辦法官竟未予詳查，「官官相護」裁
    定駁回自訴人所提起之偽造文書自訴，於法自有違誤，為此提出抗告，請求撤銷
    原審不當之裁定云云。
二、按法院或受命推事於自訴案件第一次審判期日前訊問及調查結果，如認為案件有
    刑事訴訟法第二百五十二條至第二百五十四條之情形者，得以裁定駁回其自訴，
    同法第三百二十六條第三項定有明文。次按犯罪事實應依證據認定之，無證據不
    得推定其犯罪事實，又不能證明被告犯罪者應諭知無罪之判決，刑事訴訟法第一
    百五十四條及第三百零一條第一項分別定有明文。又刑事訴訟法上所謂認定事實
    之證據，係指足以認定被告確有犯罪行為之積極證據而言，該項證據自須適合於
    被告犯罪事實之認定，始得採為斷罪資料，事實之認定應憑證據，如未發現相當
    證據，或證據不足以證明，自不能以推測或擬制之方法，以為裁判之依據，告訴
    人之告訴，係以使被告受刑事訴追為目的，是其陳述是否與事實相符，仍應調查
    其他證據以資審認。又刑法第二百十條之偽造文書罪，指無制作權不法制作者而
    言，若自己之文書，縱有不實之記載，要難構成本條之罪，最高法院四十七年台
    上字第三六五號判例即採斯旨；另刑法第二百三十條之偽造文書罪（此指舊法，
    即新法第二百十三條），係以公務員明知為不實之事項登載於其所掌公文書為構
    成要件，如僅係辦理不當，而其所登載之事項並非不實時，雖應負行政責任，尚
    難遽論以該條之罪，此有最高法院十九年上字第五○○號判例意旨可資參照。由
    上開二判例意旨可知，所謂偽造文書罪之構成，必須行為人明知事實如何，卻故
    意不據實記載於文書上，反而另為不同於事實內容之記載，致他人由該文書之形
    式上觀之無法得知該事實之內容為何，或誤以為事實之真相如何，始足當之，若
    該文書所記載之內容確與所欲表達之事項相符，縱該事項之形成或者結論之產生
    有瑕疵，除另有其他規範外，究與所謂偽造文書之行為有間，此不可不辨。
三、經查：
  (一)被告五人係（最高）行政法院評事，於八十九年間受理自訴人所提起之再審之訴
    （案號八十九年度裁字第二五七號）。而自訴人所以提起再審之訴，係因不服原
    法院於八十五年十二月三十一日所為之八十五年度判字第三三○八號判決。被告
    等人於受理自訴人上揭聲請再審案件後，於八十九年二月二十五日以下列理由駁
    回自訴人再審之訴及附帶損害賠償之請求：1.自訴人於八十六年一月十五日收受
    原審所為之八十五年度判字第三三○八號判決，其再審期間應自八十六年一月十
    六日起算，而自訴人之住所在台北市，無在途期間之適用，是自訴人提起再審之
    訴之期間應至同年三月十五日屆滿二月（八十七年十月二日修正前舊法規定），
    詎自訴人至八十八年六月二十一日，即相隔二年餘之後始提起再審之訴，顯已逾
    越提起再審之訴之不變期間規定；2.自訴人並未依民事訴訟法第五百零一條第一
    項第四款規定，於訴狀內表明遵守不變期間之證據，且此項法定程式之欠缺不屬
    於得由審判長限定期限命自訴人補正之事項等。上開事實，有行政法院八十九年
    度裁字第二五七號裁定影本在卷可參。自訴人對於行政法院八十九年度裁字第二
    五七號裁定中所指其遲誤聲請再審期間，且其所提出之聲請再審狀內並未表明聲
    請再審遵守不變期間之證據為何等二事項並無異議，其所爭執者，僅就行政法院
    駁回聲請再審裁定理由欄第四行中所述自訴人「不服本院八十五年度判字第三三
    ○八號判決，有行政訴訟法第二十八條第一款情形，提起再審之訴。」一詞中，
    誤將自訴人所援引聲請再審之法條依據，即行政訴訟法「第二十八條第一項第十
    款：當事人發見未經斟酌之重要證物」，載為同法條第一款「適用法規顯有錯誤
    」，足見被告等人明知係不實之事項而載於渠等所制作之公文書，涉有登載不實
    罪責云云。
  (二)茲就行政法院上開駁回自訴人再審聲請之八十九年度裁字第二五七號裁定以觀，
    其理由主要在於自訴人未遵守不變期間規定提起再審之聲請，且未提出再審聲請
    確有遵守不變期間之證據（按民事訴訟法第五百零一條第一項第四款所指關於再
    審理由並遵守不變期間之證據，乃針對同法第五百條第二項、第三項所規定之因
    知悉再審事由在後，或原裁判有程序上瑕疵等情形，致未能在法定三十日不變期
    間內提起再審時，應提出證據證明其知悉在後或者原裁判確有程序上瑕疵存在）
    ，此部份事由已敘明如上。由行政法院上開裁定可知，自訴人所據以提出再審聲
    請之法條依據，不論係依行政訴訟法第二十八條第一項第一款或第十款，對於行
    政法院而言，其結論均屬相同，自訴人之再審聲請仍將因逾越再審聲請之不變期
    間而不合法。換言之，縱如自訴人所言其據以提起再審聲請之理由係依行政訴訟
    法第二十八條第一項第十款發見未經斟酌之重要證據，且該證據確屬重要，若經
    斟酌，則原審判決將因此改為對其有利之結果，而其發見上開重要證據係在法定
    提起再審之訴之二個月不變期間以後，故應以其發見未經斟酌之重要證據時起算
    二個月不變期間云云，自訴人仍有可能因未在聲請再審時，於聲請狀內表明「聲
    請再審並提出遵守不變期間之證據」此一理由，遭行政法院駁回再審之訴之聲請
    。由是可知，依行政訴訟法第二十八條第一項第一款或第十款為由提起再審之訴
    之聲請，並非行政法院上開八十九年度裁字第二五七號駁回自訴人再審之訴及附
    帶損害賠償請求之考量依據。換言之，此一項、款條文規定之誤載，對裁判結果
    並無影響，而依民事訴訟法第二百三十二條第一項前段規定：「判決如有誤寫、
    誤算或其他類此之顯然錯誤者，法院得隨時或依聲請以裁定更正之。」（修正前
    行政訴訟法第三十三條規定準用民事訴訟法此一規定），對於此一明顯誤載事項
    ，原法院得逕以裁定更正，而此一更正行為，對於駁回自訴人聲請再審之結果亦
    無何影響，亦無何損害可言，就被告立場而論，渠等自無故意登載不實之犯罪動
    機，亦無此需要，自訴人以上開裁定有此明顯誤載之錯誤，即指稱被告等人明知
    不實之事項而登載於職務上所掌公文書，涉有偽造公文書云云，卻不思索上開裁
    定中所據以駁回再審聲請之主要理由在於自訴人未能遵守法定不變期間以及無法
    提出證據證明其如何遵守法定期間等二重要事項，其所為指訴即顯有謬誤。被告
    等人所屬之行政法院第五庭本於上開理由，認為自訴人再審之訴之聲請因逾期不
  合法而予駁回，且因該再審之訴不合法，有關自訴人所提出之實體上理由自毋庸
    審酌，再因再審之訴不合法已經駁回，自訴人所提之附帶損害賠償請求即失所附
    麗，併予駁回自訴人有關再審聲請及附帶損害賠償之請求。上揭行政法院判決其
    所為論據，於法並無不合，且為基於職權所為之判斷，縱本件自訴人對於被告等
    所為之認定有不同之意見。但被告所為，顯然與刑法第二百十三條公務員登載不
    實罪，須以公務員明知為不實之事項登載於其所掌公文書為構成要件，有所不符
    ，尚難遽論被告以該條之罪。此外，復查無其他積極證據證明被告等人確有自訴
    人所指上揭犯行。既無法證明被告等犯罪，即是，原審參酌上開說明，裁定駁回
    自訴人所提起之自訴，於法自屬正確。綜上，自訴人空言抗告指摘原審裁定不當
    ，自屬無據，本件抗告為無理由，應予駁回。
四、據上論結，應依刑事訴訟法第四百十二條，裁定如主文。
中    華    民    國     九十一    年      三     月      二十六       日
                              臺灣高等法院刑事第九庭
                                  審判長法  官  李  文  成
                                        法  官  官  有  明
                                        法  官  周  盈  文
右正本證明與原本無異。
不得抗告。
                                        書記官  余  姿  慧
中    華    民    國      九十一   年     三        月      二十六      日
